臺灣雲林地方法院刑事判決　　　　　　　　　　　　　九十二年度交訴字第三九號
　　公　訴　人　臺灣雲林地方法院檢察署檢察官
　　被　　　告　甲○○
右列被告因過失致死等案件，經檢察官提起公訴（九十二年度偵字第三一七０號），
本院聽取當事人之意見後，改依簡式審判程序審理，茲判決如左：
    主  文
甲○○從事業務之人，因業務上之過失致人於死，處有期徒刑陸月，如易科罰金，以
參佰元折算壹日。緩刑貳年。
    事  實
一、甲○○以販賣蔬菜為業，平日均駕駛自用大貨車載運蔬菜至市場販賣，以駕駛為
    其附隨業務，為從事業務之人。其於民國九十一年九月三日上午（起訴書誤載為
    晚間）六時許，駕駛車牌號碼ＵＥ－四Ｏ九號自用大貨車，沿雲林縣虎尾鎮○地
    里○○○○○道路由北往南方向行駛，於同日六時四十分許途經同路段與同里新
    庄產業道路設有閃光黃燈號誌管制（當時無動作）之交叉路口，本應注意車輛行
    經無號誌交岔路口，應減速慢行，作隨時停車之準備，並應注意該路段速限為時
    速三十公里，且應注意車前狀況，隨時採取必要之安全措施，而依當時天候雨，
    日間自然光線，路面濕潤無缺陷，依其智識、能力亦無不能注意之情事，詎甲○
    ○竟疏未注意，猶以時速逾八十公里之速度超速行駛欲通過該路口，適有王有勝
    駕駛Ｃ三－四四一三號自用小貨車搭載其妻周寶鑾，沿雲林縣虎尾鎮○地里○○
    ○○道路由西向東方向駛入該交岔路口，亦疏未注意暫停讓幹線道車輛先行，迨
    甲○○發覺王有勝所駕駛之自用小貨車時，已煞車不及，致王有勝所駕駛之自用
    小貨車車頭撞及甲○○所駕駛自用大貨車之右側車身，周寶鑾因此受有頭部外傷
    、多處臉部撕裂傷、左眼外傷併鼻淚管斷裂、結膜下出血、臉頰撕裂傷、肋骨骨
    折等傷害（周寶鑾傷害部分業據其撤回告訴），王有勝因此受有全身多處外傷、
    顱內出血等傷害，經送醫急救，然因傷重不治於到院前即死亡。甲○○則於肇事
    後偵查犯罪機關知悉犯人前，向到場處理之雲林縣警察局虎尾分局警員趙沼霖承
    認為肇事者而自首。
二、案經雲林縣警察局虎尾分局報告臺灣雲林地方法院檢察署檢察官偵查起訴。
    理  由
一、本件被告所犯係死刑、無期徒刑、最輕本刑為三年以上有期徒刑以外之罪，其於
    準備程序中就被訴事實為有罪之陳述，經法官告知簡式審判程序之旨，並聽取公
    訴人、被告之意見後，本院認為適宜由受命法官獨任進行簡式審判程序，合先敘
    明。
二、被告甲○○對上述犯罪事實坦白承認，核與卷附之道路交通事故安全調查報告表
    、勘驗筆錄、現場照片所示情形相符。又甲○○係因本件車禍死亡之事實，業據
    檢察官督同檢驗員相驗屍體屬實，製有驗斷書、相驗屍體證明書、勘驗筆錄在卷
    可參。
三、按汽車行車速度，應依標誌；車輛行經無號誌交岔路口，應減速慢行，作隨時停
    車之準備；駕駛人並應注意車前狀況，隨時採取必要之安全措施；車輛行至無號
    誌之交岔路口，支線道車應暫停讓幹線道車先行，道路交通安全規則第九十三條
    第一項前段、第一項第三款、第九十四條第三項、第一百零二條第一項第二款前
    段分別定有明文，此為一般駕駛人應注意並能注意之事項，被告既考領有普通大
    貨車駕駛執照，自難諉為不知。而依當時天候雨、路面濕潤無缺陷，限速為時速
    三十公里，有上述調查報告表可稽，被告竟疏未注意超速行駛，且未注意車前狀
    況於通過交岔路口時未減速慢行而肇事，其有過失甚明。另被告行車之道路即雲
    林縣虎尾鎮墾地里光復庄南北向產業道路為劃設有分向限制線之雙向二車道，其
    路口設有閃光黃燈號誌管制，至於被害人王有勝所行車之同里新庄東西向產業道
    路未劃設有分向限制線，路口設有閃光紅燈號誌管制，又二路口當時所設號誌均
    尚無動作等情，有上述調查報告表附現場圖及現場照片附卷可稽。是有關路權區
    分，被告所行車之道路係幹線道，被害人所行車之道路為支線道，該路口則屬無
    號誌之交岔路口，均可認定。被害人王有勝行駛於支線道上，未暫停讓幹線道車
    先行，就本件車禍之發生，亦有過失。而本件車禍經送鑑定結果，亦認被害人駕
    駛自用小貨車，雨天行經無號誌交岔路口，支線道車未暫停讓幹線道車先行；與
    被告駕駛自用大貨車，行經無號誌交岔路口，未減速反嚴重超速行駛，同為肇事
    原因，此有台灣省嘉雲區車輛行車事故鑑定委員會九十二年五月十五日嘉鑑字第
    九二０四０八號函一份附卷可稽，雖該函認如被告係逆向行駛，則被害人無肇事
    因素，然被告已否認其逆向行駛，且並未有其他客觀之事證可認被告於事故發生
    時確有逆向行駛之情，是上開鑑定報告此部分之見解，尚不足採。再被害人王有
    勝駕駛自用小貨車雖車亦有過失之處，惟此不能免被告之責。另外，本件被害人
    王有勝係因本件車禍死亡之事實，已如前述，是死者之死亡，與被告之過失間，
    是有相當因果關係無疑。本件事證明確，被告犯行堪以認定。
四、再按刑法上所謂業務，係指個人基於其社會地位繼續反覆所執行之事務，包括主
    要業務及其附隨之準備工作與輔助事務在內。此項附隨之事務，並非漫無限制，
    必須與其主要業務有直接、密切之關係者，始可包含在業務概念中，而認其屬業
    務之範圍，最高法院八十九年台上字第八０七五號判例要旨可資參照。本件被告
    於檢察官訊問時已供稱其係以販賣蔬菜為業，而本院審理時並供稱：當天駕駛大
    貨車是要去載運蔬菜及玉米至市場販賣等語，從而，販賣蔬菜乃被告之主要業務
    ，駕駛大貨車載運蔬菜及玉米至市場販賣，乃被告從事主要業務所附隨之準備工
    作與輔助事務，是以，駕駛大貨車載運蔬菜，與被告執行種植農作物之主要業務
    有直接密切之關係，當屬被告之附隨業務，應可斷定。本件事證明確，被告所犯
    業務過失致死之犯行，堪以認定。
五、核被告所為，係犯刑法第二百七十六條第二項之業務過失致死罪。被告於肇事後
    ，偵查犯罪機關發覺犯人前，向至現場處理之警員趙沼霖自承其為肇事者等情，
    有雲林縣警察局虎尾分局警員趙沼霖所填載之查詢表一份可佐。基此，被告是自
    首犯罪，應依刑法第六十二條前段之規定減輕其刑。爰審酌被告犯後坦白犯行，
    態度良好，而被告已與死者家屬達成民事損害賠償之和解，此有本院和解筆錄各
    一份在卷可稽，足見被告是有悔意，另被告家中尚有四個小孩及妻子待扶養照顧
    ，負擔沈重，又其於本件雖有如上之過失情節，但死者本身亦與有過失等一切情
    狀，量處如主文所示之刑，並諭知易科罰金之折算標準。另被告未曾受有期徒刑
    以上刑之宣告，有台灣高等法院被告全國前案紀錄表在卷可證，其犯罪後已知悔
    悟，本院認其經此教訓後，當益知警惕，信無再犯之虞，因認其所宣告之刑，以
    暫不執行為適當，併予宣告緩刑二年，以勵自新。
六、公訴意旨另以：被告於前揭時、地駕駛上開車輛肇事，同時使告訴人周寶鑾受有
    如事實欄所示之傷害，因認其並涉犯刑法第二百八十四條第二項前段之業務過失
    傷害罪嫌等語。惟按告訴乃論之罪，告訴人於第一審辯論終結前得撤回其告訴；
    告訴經撤回者，應諭知不受理之判決，刑事訴訟法第二百三十八條第一項、第三
    百零三條第三款定有明文。經查，被告與告訴人周寶鑾已於九十三年三月二日就
    上開事件於本院審理時成立和解，此有本院和解筆錄一份可參，且告訴人業已撤
    回告訴，此有撤回告訴狀一份附卷可佐。又被告涉犯之上開業務過失傷害罪，依
    同法第二百八十七條前段之規定，須告訴乃論；且公訴意旨認被告上開犯行與前
    揭有罪部分，有想像競合犯之關係，屬裁判上一罪，故不另為不受理之諭知，併
    此敘明。
據上論斷，應依刑事訴訟法第二百七十三條之一第一項、第二百九十九條第一項前段
，刑法第二百七十六條第二項、第六十二條前段、第四十一條第一項前段、第七十四
條第二款，罰金罰鍰提高標準條例第一條前段、第二條，判決如主文。
本案經檢察官乙○○到庭執行職務。
中      華      民      國      九十三      年      三    月    十六    日
                                         臺灣雲林地方法院刑事交通法庭
                                             法  官  吳錦佳
右正本證明與原本無異。
如不服本判決，應於判決送達後十日內向本院提出上訴狀( 應附繕本 )。
                                             書記官  王淑美
中      華      民      國      九十三      年      三    月    十六    日
附錄本案論罪科刑法條：
刑法第二百七十六條
因過失致人於死者，處二年以下有期徒刑、拘役或二千元以下罰金。
從事業務之人，因業務上之過失犯前項之罪者，處五年以下有期徒刑或拘役，得併科
三千元以下罰金。
